【裁判字號】    92,台上,265
【裁判日期】    920213
【裁判案由】    損害賠償
【裁判全文】
最高法院民事判決                                九十二年度台上字第二六五號
    上  訴  人  甲○○
    訴訟代理人  詹益煥律師
    上  訴  人  集美建設股份有限公司
    法定代理人  楊殿甲
    上  訴  人  乙○○
    共      同
    訴訟代理人  詹德柱律師
右當事人間請求損害賠償事件，兩造對於中華民國九十年五月四日台灣高等法院第二
審判決（八十八年度上字第九三一號），各自提起上訴，本院判決如左：
    主  文
原判決關於(一)駁回上訴人甲○○其餘上訴，(二)駁回上訴人集美建設股份有限公司、乙
○○其餘上訴及命其再連帶給付甲○○新台幣拾肆萬陸仟壹佰貳拾陸元，暨各該訴訟
費用部分廢棄，發回台灣高等法院。
    理  由
原審維持第一審所為命上訴人集美建設股份有限公司（下稱集美公司）、乙○○連帶
給付上訴人甲○○新台幣（下同）一百五十四萬六千零八十元之判決，駁回集美公司
、乙○○其餘上訴；及依甲○○之上訴，命集美公司、乙○○再連帶給付甲○○十四
萬六千一百二十六元，並維持第一審所為駁回上訴人甲○○請求集美公司、乙○○連
帶給付其二百四十萬三千八百八十九元之判決，駁回甲○○其餘上訴，係以：甲○○
主張其於民國七十八年十月六日提供坐落新竹市○○段○○段第四九二、四九三地號
土地與乙○○訂立合建契約，由乙○○在上開土地上興建房屋，雙方按一定比例分配
完成之房屋及坐落基地，嗣合建契約之權利義務由集美公司承受，乙○○為集美公司
之連帶保證人。系爭合建契約約定應於八十三年十二月二十八日完工交屋，集美公司
遲至八十五年四月上旬始交屋等情，有合建契約書、同意書、承諾書可稽，堪信為真
實。集美公司遲延交屋，甲○○自受有相當於租金之損害。而城市房屋之租金，依土
地法第九十七條規定，以不超過土地及建物申報總價額年息百分之十為限。系爭房屋
之價額，新竹市政府不予估定，經委託台灣省建築師公會鑑定，其價格如原判決附表
所示。以上開價格及房屋坐落基地之申報地價為標準，並審酌一切情狀，甲○○所受
相當於租金之損害，共計一百六十九萬二千二百零六元，其計算式如原判決附表所示
。次查定作人因承攬之工作有瑕疵，依民法第四百九十三條第二項規定，請求承攬人
償還修補之必要費用者，以定作人已自行修補而支出費用為其前提要件。甲○○迄未
支出費用修補系爭房屋之瑕疵，不得請求集美公司償還修補費用。故甲○○請求集美
公司、乙○○連帶賠償相當於租金之損害二百五十五萬零十五元，及連帶償還修補費
用一百五十四萬六千零八十元，其中相當於租金之損害一百六十九萬二千二百零六元
部分，為有理由，應予准許，其餘部分，為無理由，不應准許等詞，為其判斷之基礎
。
查第一審法院係認甲○○請求集美公司、乙○○償還修補之必要費用一百五十四萬六
千零八十元為有理由，而命彼等如數連帶給付。原審既認甲○○此部分之請求為無理
由，乃竟維持第一審就此部分所為集美公司、乙○○敗訴之判決，駁回彼等此部分之
上訴，已有未合。次查原審認甲○○可請求相當於租金之損害一百六十九萬二千二百
零六元，乃竟僅命集美公司、乙○○連帶給付甲○○十四萬六千一百二十六元，亦有
可議。又土地法第九十七條所謂土地及建築物之總價額，土地價額依法定地價，建築
物價額依該管直轄市或縣（市）地政機關估定之價額，土地法施行法第二十五條定有
明文。原審依土地法第九十七條規定計算甲○○因集美公司遲延交屋所受相當於租金
之損害，未依上開土地法施行法之規定命該管地政機關估定系爭房屋之價額，遽依台
灣省建築師公會鑑定之價格作為計算損害額之依據，並有未洽。兩造上訴論旨，各自
指摘於其不利部分之原判決不當，求予廢棄，均非無理由。
據上論結，本件兩造上訴均有理由，依民事訴訟法第四百七十七條第一項、第四百七
十八條第一項，判決如主文。
中      華      民      國    九十二    年      二      月     十三     日
                              最高法院民事第三庭
                                  審判長法官  林  奇  福
                                        法官  陳  國  禎
                                        法官  李  彥  文
                                        法官  陳  重  瑜
                                        法官  劉  福  聲
      右正本證明與原本無異
                                              書  記  官
中      華      民      國    九十二    年      二      月    二十六    日
                                                                       Ｋ


司法院資訊處製作；財團法人民間司法改革基金會備份。
